【裁判字號】    92,再,9
【裁判日期】    921231
【裁判案由】    清償債務
【裁判全文】
臺灣高等法院花蓮分院民事判決                          九十二年度再字第九號
    再 審原 告  甲○○
    訴訟代理人  李百律師
    再 審被 告  台東縣太麻里地區農會
    法定代理人  陳萬來
右當事人間請求給付薪資事件，再審原告對於中華民國九十一年一月八日本院九十年
度上更(一)字第十六號確定判決，提起再審之訴，本院判決如左：
      主      文
再審之訴駁回。
再審訴訟費用由再審原告負擔。
      理      由
一、本件再審意旨如附件再審狀所載。
二、按民事訴訟法第四百九十六條第一項第十三款所謂當事人發見未經斟酌之證物，
    係指前訴訟程序事實審之言詞辯論終結前存在之證物，因當事人不知有此，致未
    經斟酌，現始知之者或雖知有此證物而不能使用，現始得使用而言，言詞辯論終
    結前，尚未存在之證物或言詞辯論終結前雖已存在，然當事人過失而不知提出者
    ，本無所謂發見，自不得以之為再審理由（最高法院二十九年上字第一００五號
    判例、八十九年度台上字第三四三號判決參照）。本件再審意旨謂原確定判決後
    ，始發現原確定判決應有未併予查明「小超人兒童遊藝場」曾有停業之事實，有
    相關書證足資證明，應屬未經斟酌且係可得使用之證物云云。然查：本院調閱九
    十年度上更(一)字第十六號卷宗查核結果，該確定判決理由欄三(七)已認定再審原告
    自七十六年十一月六日起，至八十五年五月十七日止，經營「小超人兒童遊藝場
    」，期間經台東縣稅捐稽徵處所查定之每月銷售額為四萬零三百二十元，有台東
    縣稅捐稽徵處九十年十二月七日東稅工字第四六０四六號復函可稽。再審原告
    亦自認前開「小超人兒童遊藝場」之經營場所係在其自己之住家範圍內，其夫陳
    漢明則另在國產汽車股份有限公司任職等情（見本院更(一)卷第五九頁反面至六０
    頁正面），再審被告抗辯該「小超人兒童遊藝場」確係再審原告所經營，自堪信
    為真實。又縱如再審原告主張該遊藝場於八十一年間曾有停業之事實，然此為再
    審原告於第二審言詞辯論終結前所明知，竟於當時不為主張，依民事訴訟法第四
    百九十六條第一項但書規定，自不得據為再審之理由。綜上以觀，本院確定判決
    並未有未經斟酌證物存在之情形。
三、再審意旨又以原確定判決因再審原告曾擔任「小超人兒童遊藝場」之負責人，竟
    認該遊藝場之所得，即屬民法第四百八十七條所指之「勞務利益」；另原確定判
    決以稅捐稽徵機關為核計營業稅所設之「查定每月銷售額」，逕認為即屬民法第
    四百八十七條所指之「利益」，又未適用民事訴訟法第二百八十二條之一第一項
    之規定，其於法規之適用顯有錯誤云云，然依民事訴訟法第四百九十九條第二項
    觀之，以同法第四百九十六條第一款適用法規顯有錯誤據提起再審之訴，專屬第
    三審法院管轄，再審原告逕向本院起訴，於法亦有未合。
四、綜上所述，本件再審之訴顯無理由，亦不合法，應予駁回，並不經言詞辯論為之
    。
據上論結：依民事訴訟法第五百零二條第二項、第一項、第七十八條，判決如主文。
中      華      民      國    九十二    年    十二      月    三十一    日
                                審判長法官  吳  鴻  章
                                      法官  林  德  盛
                                      法官  黃  永  祥
正本係照原本作成。
如對本判決上訴，應於判決送達後廿日內，向本院提上訴狀。未表明上訴理由者，應
於上訴後廿日內向本院提出上訴理由狀(須按他造人數提出繕本)。
上訴時應提出委任律師或具有律師資格之人之委任狀；委任有律師資格者，另應附具
及格證書及釋明委任人與受任人有民事訴訟法第四百六十六條之一第一律師項但書或
第二項( 詳附註 )所定關係之釋明文書影本。
                                法院書記官  吳  家  瑩
中      華      民      國    九十二    年     十二     月    三十一    日
附  註：
對於第二審判決上訴，上訴人應委任律師為訴訟代理人。但上訴人或其法定代理人具
有律師資格者，不在此限。
上訴人之配偶、三親等內之血親、二親等內之姻親，或上訴人為法人、中央或地方機
關時，其所屬專任人員具有律師資格並經法院認為適當者，亦得為第三審訴訟代理人
。


司法院資訊處製作；財團法人民間司法改革基金會備份。
